臺灣臺中地方法院刑事判決
110年度訴字第1794號
公  訴  人  臺灣臺中地方檢察署檢察官
被      告  張金城


選任辯護人  簡文鎮律師
上列被告因傷害等案件，經檢察官聲請以簡易判決處刑（110年
度偵字第16664號），本院認不宜以簡易判決處刑（110年度中簡
字第1934號），改依通常程序審理，判決如下：
    主    文
張金城犯妨害公務執行罪，處有期徒刑貳月，如易科罰金，以新
臺幣壹仟元折算壹日。
    犯罪事實
一、張金城於民國110年4月14日9時許，前往臺中市○○區○○路000
    號之烏日社區活動中心1樓，參加臺中市政府舉辦之「變更
    烏日都市計畫（配合前竹地區區段徵收第2次專案變更）公
    開展覽前座談會」，表達對前開徵收都市計畫之不滿訴求，
    臺中市政府警察局烏日分局烏日派出所員警廖光騰，則奉派
    至現場執行維護現場秩序之職務。張金城見廖光騰身著警察
    制服，明知其為正在執行維護現場秩序職務之員警，仍基於
    妨害公務之犯意，於同日10時10分許，從廖光騰後方以左手
    拉住廖光騰右上手臂後，將廖光騰甩往其左後方，致廖光騰
    右手肘撞擊地面後跌坐在地，而受有右側肩膀挫傷及右側手
    肘挫傷併擦傷等傷害（傷害部分，業經廖光騰撤回告訴，詳
    後述不另為不受理部分）。
二、案經廖光騰訴由臺中市政府警察局烏日分局報告臺灣臺中地
    方檢察署檢察官偵查起訴。
    理    由
壹、證據能力部分：
一、按被告以外之人於審判外之陳述，雖不符刑事訴訟法第159
    條之1至第159條之4之規定，而經當事人於審判程序同意作
    為證據，法院審酌該言詞陳述或書面陳述作成時之情況，認
    為適當者，亦得為證據；又當事人、代理人或辯護人於法院
    調查證據時，知有第159條第1項不得為證據之情形，而未於
    言詞辯論終結前聲明異議者，視為有前項之同意，刑事訴訟
    法第159條之5定有明文。經查，本判決以下所引用被告張金
    城以外之人於審判外之言詞或書面陳述，對被告而言，性質
    上屬傳聞證據，惟被告已知悉有刑事訴訟法第159條第1項之
    情形，並與其辯護人於本院審理時同意該等證據有證據能力
    （本院訴字卷第28頁），本院審酌上開證據作成時之情況，
    尚無違法取證或不當之情形，復與本案之待證事實間具有相
    當之關聯性，以之作為證據應屬適當，揆諸上開規定，應認
    有證據能力。
二、傳聞法則乃對於被告以外之人於審判外之言詞或書面陳述而
    為之規範。本判決以下引用之非供述證據，無刑事訴訟法第
    159條第1項規定傳聞法則之適用，因與本案待證事實具有關
    聯性，且無證據證明係公務員違法取得之物，依法自得作為
    證據。
貳、實體部分：
一、認定犯罪事實所憑之證據及理由：
    訊據被告固坦認有於前開時、地，從身著制服之告訴人廖光
    騰後方以左手拉住告訴人右上手臂後，將告訴人甩往其左後
    方，致告訴人右手肘撞擊地面後跌坐在地，而受有右側肩膀
    挫傷及右側手肘挫傷併擦傷等傷害之事實，然矢口否認有何
    妨害公務犯行，辯稱：我不是故意要去傷害告訴人，是另一
    位警察拉住我的腰部，把我往後拉，我怕跌倒，我剛好看到
    告訴人，就自然去拉告訴人。當時警察對證人林金連實施之
    逮捕程序不合法，並非依法執行公務。我是為了不自後摔跤
    ，為緊急避難，才以左手往後一甩，以平衡重心云云。然查
    ：
  ㈠被告於110年4月14日9時許，前往臺中市○○區○○路000號之烏
    日社區活動中心1樓，參加臺中市政府舉辦之「變更烏日都
    市計畫（配合前竹地區區段徵收第2次專案變更）公開展覽
    前座談會」，而告訴人為臺中市政府警察局烏日分局烏日派
    出所員警，經奉派至現場執行維護現場秩序之職務。被告於
    同日10時10分許，從告訴人後方以左手拉住告訴人右上手臂
    後，將告訴人甩往其左後方，致告訴人右手肘撞擊地面後跌
    坐在地，而受有右側肩膀挫傷及右側手肘挫傷併擦傷之傷害
    等情，業據證人即告訴人於警詢、偵查中證述在卷（偵卷第
    25至26、60頁），並有員警職務報告、指認犯罪嫌疑人紀錄
    表暨真實姓名對照表、告訴人之林新醫療社團法人烏日林新
    醫院診斷證明書、現場照片、臺灣臺中地方檢察署檢察事務
    官勘驗報告及現場錄影畫面擷圖、本院勘驗筆錄等件（偵卷
    第19、29至33、39至40、103至347頁、本院訴字卷第53至54
    頁）在卷可佐，此部分事實堪以認定。
  ㈡證人即告訴人於警詢證稱：我於110年4月14日10時10分許，
    接獲勤務中心派遣稱於臺中市○○區○○路000號（烏日社區活
    動中心）有0414變更烏日都市計畫（配合前竹里區段 徵收
    第二次專案變更）公開展覽前座談會内有民眾滋事，前往支
    援，因警方在逮捕另一名犯嫌時要押解返回派出所，過 程
    中被告就徒手把我拉扯倒地，造成我受傷，我們執勤時有身
    著制服，我有到林新醫院治療，有右側肩膀挫傷、右側 手
    肘挫傷併擦傷，並有診斷證明書等語；於偵查中證述：當天
    有一個說明會，我們是被派在外場，當時我們同仁有逮捕一
    位現行犯，那個現行犯是妨害公務，我是在旁邊阻隔其他人
    靠近，然後被告用手從左邊用類似甩或撥的動作撥我的左臂
    ，所以我才從右邊倒下去，導致我的右手肘、肩部受傷 。
    當時我們是臨時派到該處支援，那裡好像是一個都市計畫說
    明會，當時我有穿制服，當時我要阻絕他們前進，被告就用
    上述的動作把我撥開等語（偵卷第25至26、60頁）。核與本
    院當庭勘驗檔案名稱為「公共電視報導0000000」之錄影畫
    面，勘驗結果為：「畫面為室外，三名穿著黃色背心、二名
    穿著制服之員警抬著一名男子往畫面左方走，一名穿著黃色
    背心之員警在右前方持錄影機攝影，另一名穿著黃色背心之
    員警走在畫面左後方（下稱員警甲），周遭並有抗議民眾。
    播放時間00：00：55被告出現於畫面中，被告靠近上開抬著
    男子之員警們，穿著黃色背心之告訴人見狀自畫面左方走到
    被告前方，員警甲以右手拉住被告右手臂，在同時以左手臂
    環住被告背部，手掌張開貼著靠近被告左臂腋下之處，此時
    被告往左方旋轉約半圈，同時被告左手拉住告訴人右上臂後
    ，將告訴人甩往其左後方，告訴人右手肘撞擊地面後跌坐在
    地。員警甲雙手自被告前方環住被告，告訴人從地上爬起來
    。」等節（本院訴字卷第53至54頁）相符。
  ㈢由前開證人即告訴人所述，並參以本院上開勘驗結果，足認
    ，告訴人當天係接獲勤務中心派遣執行維護現場秩序之職務
    ，且告訴人當天有身穿警察制服，而告訴人於其他員警同仁
    逮捕另名妨害公務之現行犯（即證人林金連）時，在旁阻隔
    他人靠近，顯係為執行其維持現場秩序之職務。又從被告於
    警詢及偵查中均供稱：因為證人林金連被警方強制抬到警車
    ，我趕去請警方放開證人林金連，拉扯之間告訴人就跌倒了
    等語（偵卷第23、60頁），可見其知悉員警當時正在對證人
    林金連執行逮捕程序，其為了不讓員警將證人林金連帶走，
    主動向前靠近員警，則被告從告訴人後方以左手拉住告訴人
    右上手臂後，將告訴人甩往其左後方，致告訴人右手肘撞擊
    地面後跌坐在地，顯係以強暴之方式妨害告訴人執行維持現
    場秩序之職務，其主觀上確有妨害公務之故意，堪以認定。
  ㈣至被告辯稱因員警對證人林金連執行之逮捕程序不合法，因
    此本案告訴人非依法執行公務云云，惟本案告訴人係依法執
    行維持現場秩序之職務，業經本院認定如前，員警對證人林
    金連執行逮捕程序，與本案被告妨害告訴人執行維持現場秩
    序之職務，尚屬二事。又證人林金連於本院審理證稱：我沒
    有看到被告跟警察之間發生何事等語（本院訴字卷第75頁）
    ，是證人林金連之證述顯無從為被告有利之認定。
  ㈤被告又辯稱其所為係屬緊急避難云云，惟緊急避難乃指因避
    免自己或他人生命、身體、自由、財產之緊急危難而出於不
    得已之行為，刑法第24條第1項前段定有明文。是緊急避難
    ，係以自己或他人之生命、身體、自由、財產猝遇危難之際
    ，非侵害他人法益，別無救護之道，為必要之條件。經本院
    前開勘驗結果，未見有何被告或證人林金連之生命、身體、
    自由、財產猝遇危難之情形，是本件並無正面臨緊急危難之
    可言，被告前開所辯，顯無可採。
  ㈥綜上所述，本案事證明確，被告所辯均無可採，其犯行堪以
    認定，應依法論科。
二、論罪科刑：
　㈠核被告所為，係犯刑法第135條第1項之對於依法執行職務公
    務員施強暴罪。
　㈡爰以行為人責任為基礎，審酌被告明知告訴人為依法執行職
    務之員警，竟以強暴方式，致告訴人受有右側肩膀挫傷及右
    側手肘挫傷併擦傷等傷害，妨害公務之執行，藐視國家公權
    力，所為應予非難，並考量被告犯後否認犯行，犯後態度無
    從為被告有利之認定、犯罪動機及情節、所生損害，暨被告
    於本院審理自陳之智識程度、經歷、前無經法院論罪科刑之
    紀錄等一切情狀，量處如主文所示之刑，並諭知易科罰金之
    折算標準。至被告雖與告訴人就傷害罪部分調解成立，惟妨
    害公務罪為侵害國家法益之犯罪，尚無從以被告與告訴人就
    傷害部分調解成立作為被告所犯妨害公務罪之量刑上有利之
    認定，附此敘明。
　㈢被告請求給予緩刑宣告云云，然本院審酌被告本案係以強暴
    方式犯妨害公務執行罪，其所為顯然欠缺對於國家公權力執
    行之尊重意識，且犯後否認犯行，本院綜合上情，難認有暫
    不執行刑罰為適當之情形，自不宜宣告緩刑。  
三、不另為不受理之諭知部分：
  ㈠公訴意旨另略以：被告上開如事實欄所載之行為，亦涉有刑
    法第277條第1項之傷害罪嫌等語。
  ㈡按告訴乃論之罪，告訴人於第一審辯論終結前得撤回其告訴
    ；又告訴經撤回者，法院應諭知不受理之判決，並得不經言
    詞辯論為之，刑事訴訟法第238 條第1 項、第303 條第3 款
    及第307 條分別定有明文。而刑法第277 條第1 項之罪，依
    同法第287條之規定，須告訴乃論。
  ㈢查，告訴人已具狀撤回對被告所提傷害之告訴，此有告訴人
    出具之聲請撤回告訴狀在卷可稽（本院中簡卷第45頁），依
    照上開規定，此部分本應為不受理之諭知，惟公訴意旨認此
    部分與前揭論罪科刑之妨害公務罪部分，有想像競合犯之裁
    判上一罪關係，故不另為不受理之諭知，併此敘明。
據上論斷，應依刑事訴訟法第299條第1項前段，刑法第135條第1
項、第41條第1項前段，刑法施行法第1條之1第1項，判決如主文
。　　　　
本案經檢察官林俊杰聲請簡易判決處刑，經檢察官郭逵到庭執行
職務。
中　　華　　民　　國　　111 　年　　8 　　月　　10　　日
                  刑事第六庭 審判長法  官 柯志民
                                   法  官 戰諭威
                                   法  官 蔡逸蓉
以上正本證明與原本無異。
如不服本判決應於收受送達後20日內向本院提出上訴書狀，並應
敘述具體理由；其未敘述上訴之理由者，應於上訴期間屆滿後20
日內向本院補提理由書（均須按他造當事人之人數附繕本）「切
勿逕送上級法院」。
告訴人或被害人如不服判決，應備理由具狀向檢察官請求上訴，
上訴期間之計算，以檢察官收受判決正本之日起算。
                                   書記官 蔡秀貞
中　　華　　民　　國　　111 　年　　8 　　月　　10　　日

附錄論罪科刑法條
第135條第1項
對於公務員依法執行職務時，施強暴脅迫者，處三年以下有期徒
刑、拘役或三十萬元以下罰金。